【裁判字號】    97,聲,884
【裁判日期】    971006
【裁判案由】    返還提存物
【裁判全文】
臺灣新竹地方法院民事裁定               97年度聲字第884號
聲  請  人  國泰世華商業銀行股份有限公司
法定代理人  甲○○
代  理  人  乙○○
相  對  人  丙○○
上列聲請人聲請返還擔保金事件，本院裁定如下：
    主  文
本院九十二年度存字第一六四號提存事件聲請人所提存之擔保金
即台北市政府建設公債八十九年度第一期債票貳張，面額共計新
台幣壹佰伍拾萬元，准予返還。
    理  由
一、按訴訟終結後，供擔保人證明已定20日以上之期間，催告受
    擔保利益人行使權利而未行使者，或法院依供擔保人之聲請
    ，通知受擔保利益人於一定期間內行使權利並向法院為行使
    權利之證明而未證明者，法院應依供擔保人之聲請，以裁定
    命返還其提存物，民事訴訟法第104 條第1項第3款定有明文
    。此項規定，於其他依法令供訴訟上之擔保者準用之，同法
    第106 條規定甚明。又所謂之「訴訟終結」，應從廣義之解
    釋，包括撤銷假扣押或假處分裁定及執行程序終結在內，最
    高法院88年台抗字第682號裁判要旨可供參照。
二、本件聲請意旨略以：聲請人國泰世華商業銀行股份有限公司
    業於民國96年12月29日概括承受中聯信託投資股份有限公司
    （下稱中聯公司）之全部資產、負債及營業，並依金融機構
    合併法第18條規定辦理並公告在案，則原中聯公司之權利義
    務關係，由聲請人繼受，合先敘明。緣合併前中聯公司與相
    對人間返還借款等事件，聲請人前遵本院92年度裁全字第15
    8 號民事裁定，為擔保假扣押實施，曾提供台北市政府建設
    公債89年第1 期債票，面額共計1,500,000元票券2張為擔保
    ，並以本院92年度存字第164 號提存事件提存在案。嗣因本
    案已無假扣押之必要，聲請人乃向本院撤銷假扣押裁定及撤
    回假扣押執行程序，聲請人復依據民事訴訟法第104條第1項
    第3款後段規定，以97年7 月31日台北敦南郵局第120號存證
    信函通知受擔保利益人即相對人於文到21日內行使權利，相
    對人迄今均未行使權利，為此請求准予依法返還前開提存之
    擔保金等語，並提出本院92年度裁全字第158號民事裁定、
    92年度存字第164號提存書、97年度裁全聲字第19號撤銷假
    扣押裁定及確定證明書、行政院金融管理委員會金管銀(六)字
    第09600482330號函、郵局存證信函及回執等件為證。
三、經查，聲請人主張之事實，除據其提出前開證據外，且經本
    院依職權調閱92年度裁全字第158 號假扣押事件（含92年度
    執全字第113 號、92年度執全助字第14號）、92年度存字第
    164 號提存事件、97年度裁全聲字第19號撤銷假扣押事件全
    卷查核無誤，堪認聲請人前開所述屬實。次查，本件假扣押
    之執行程序，既經聲請人即債權人撤回假扣押之執行，本件
    假扣押之執行程序自已終結，符合廣義的訴訟終結要件。而
    本件假扣押執行程序既已終結，而聲請人復已定20日以上之
    期間，催告受擔保利益人即相對人行使權利而不行使，據本
    院依職權向本院分案室查明屬實，是聲請人聲請返還前開提
    存之擔保金，即無不合，應予准許。
中    華    民    國    97    年    10    月    6     日
                  民事第一庭    法  官  林南薰
以上正本係照原本作成。
如對本裁定抗告，須於裁定送達後10日內向本院提出抗告狀。
中    華    民    國    97    年    10    月    6     日
                                書記官  楊書棼


司法院資訊處製作；財團法人民間司法改革基金會備份。
